【裁判字號】    99,易,2567
【裁判日期】    990930
【裁判案由】    毒品危害防制條例
【裁判全文】
臺灣板橋地方法院刑事判決              99年度易字第2567號
公  訴  人  臺灣板橋地方法院檢察署檢察官
被      告  甲○○
上列被告因違反毒品危害防制條例案件，經檢察官提起公訴（99
年度毒偵字第6429號），被告於準備程序中就被訴事實為有罪之
陳述，本院合議庭裁定由受命法官獨任行簡式審判程序，茲判決
如下：
    主  文
甲○○施用第二級毒品，累犯，處有期徒刑柒月。
    事  實
一、
  (一)甲○○前於民國87年間因施用毒品案件，經臺灣桃園地方法
    院以87年度毒聲字第3419號裁定送勒戒處所觀察、勒戒後，
    認有繼續施用毒品傾向，再經同院以88年度毒聲字第203 號
    裁定令入戒治處所施以強制戒治，於88年6 月9 日停止戒治
    出所，所餘戒治期間付保護管束，嗣經同法院以89年度毒聲
    字第109 號裁定撤銷停止戒治，再令入戒治處所施以強制戒
    治，於90年7 月4 日期滿執行完畢，並由臺灣桃園地方法院
    檢察署檢察官以89年度戒偵字第100 號為不起訴處分確定。
  (二)又於91至92年間因施用毒品案件，經臺灣板橋地方法院檢察
    署檢察官以92年度毒偵字第19號提起公訴，並聲請強制戒治
    ，由本院以92年度毒聲字第500 號裁定令入戒治處所施以強
    制戒治，於93年1 月9 日因法律修正釋放出所，公訴部分經
    本院以92年度易緝字第209 號判處有期徒刑10月，經提起上
    訴，由臺灣高等法院以93年度上易字第154 號駁回上訴確定
    ；復因違反槍砲彈藥刀械管制條例案件，經本院以93年度訴
    字第411 號判處有期徒刑1 年8 月確定，上開兩罪分別經減
    刑後並定應執行刑有期徒刑1 年11月確定，於97年2 月3 日
    縮刑期滿執行完畢（於本件構成累犯）。
  (三)再於98年間因施用毒品案件，經本院以98年度易字第3357號
    判處有期徒刑8 月，經提起上訴，為臺灣高等法院以99年度
    上易字第741 號駁回上訴確定；復因施用毒品案件，經本院
    以99年度簡字第1597號判處有期徒刑5 月確定，嗣本院就兩
    案裁定應執行有期徒刑11月確定（現執行中，於本案尚不構
    成累犯）。
二、詎甲○○復基於施用第二級毒品之犯意，於99年7 月4 日某
    時許，在臺北縣板橋市○○街101 巷14號3 樓前妻住處，以
    不詳方式，施用甲基安非他命1 次。嗣於同月7 日凌晨4 時
    20分，在臺北縣板橋市○○街101 巷16號前，因另案通緝為
    警查獲，經徵得其同意採尿送驗呈甲基安非他命陽性反應，
    始查悉上情。
三、案經臺北縣政府警察局板橋分局移送臺灣板橋地方法院檢察
    署檢察官偵查起訴。
    理  由
一、本案被告甲○○所犯係死刑、無期徒刑、最輕本刑為3 年以
    上有期徒刑以外之罪，其於準備程序中就被訴事實為有罪之
    陳述，經本院告知簡式審判程序之旨，並聽取公訴人、被告
    之意見後，經合議庭裁定由受命法官獨任進行簡式審判程序
    審理，合先敘明。
二、上揭犯罪事實，業據被告於偵查中及本院審理時均坦承不諱
    ，而其於99年7 月7 日凌晨4 時20分為警查獲後，經採集之
    尿液送台灣檢驗科技股份有限公司囑託鑑定結果，確呈甲基
    安非他命陽性反應，有該公司99年7 月21日濫用藥物檢驗報
    告1 紙、臺北縣政府警察局板橋分局偵辦毒品危害防制條例
    通緝案被移送人姓名及代碼對照表各1 紙在卷可稽（見偵查
    卷第10、11頁），足以佐證被告自白與事實相符，堪以採信
    。
三、而按毒品危害防制條例於民國92年7 月9 日修正公布，自93
    年1 月9 日施行，其中第20條、第23條將施用毒品之刑事處
    遇程序，區分為「初犯」及「5 年內再犯」、「5 年後再犯
    」。依其立法理由之說明：「初犯」，經觀察、勒戒或強制
    戒治後，應為不起訴處分或不付審理之裁定；經觀察、勒戒
    或強制戒治執行完畢釋放後，「5 年內再犯」者，因其再犯
    率甚高，原實施之觀察、勒戒及強制戒治既已無法收其實效
    ，爰依法追訴或裁定交付審理。至於經觀察、勒戒或強制戒
    治執行完畢釋放後，「5 年後再犯」者，前所實施之觀察、
    勒戒或強制戒治已足以遮斷其施用毒品之毒癮，為期自新及
    協助其斷除毒癮，仍適用「初犯」規定，先經觀察、勒戒或
    強制戒治之程序。從而依修正後之規定，僅限於「初犯」及
    「5 年後再犯」二種情形，始應先經觀察、勒戒或強制戒治
    程序；倘被告於5 年內已再犯，經依法追訴處罰，縱其第3
    次（或第3 次以上）再度施用毒品之時間，在初犯經觀察、
    勒戒或強制戒治執行完畢釋放5 年以後，已不合於「5 年後
    再犯」之規定，且因已於「5 年內再犯」，顯見其再犯率甚
    高，原實施觀察、勒戒或強制戒治，已無法收其實效，即應
    依該條例第10條處罰。本件被告前有如犯罪事實欄所載強制
    戒治執行完畢紀錄，有臺灣高等法院被告前案紀錄表在卷可
    憑，雖被告本件施用毒品犯行係於上開強制戒治執行完畢而
    釋放5 年後再犯本件施用毒品案件，惟其於觀察勒戒執行完
    畢釋放後5 年內曾因施用毒品遭追訴處罰，已如前述，則其
    前所實施之強制戒治未足以遮斷施用毒品之癮，依上揭說明
    ，自與前揭條例第20條第3 項之規定僅得適用於「5 年後再
    犯」之情形不合（最高法院95年度台非字第59號判決可參）
    ，是被告本件犯行自應依同條例第10條第2 項論科。
四、再按甲基安非他命為毒品危害防制條例第2 條第2 項第2 款
    所定之第二級毒品，核被告所為，係犯毒品危害防制條例第
    10條第2 項之施用第二級毒品罪。其持有甲基安非他命之低
    度行為，為施用之高度行為所吸收，不另論罪。又查被告前
    有如事實欄所載之有期徒刑執行完畢紀錄，有卷附上開被告
    前案紀錄表可憑，其於受徒刑執行完畢後5 年以內，故意再
    犯本件有期徒刑以上之本罪，為累犯，應依刑法第47條第1
    項之規定加重其刑。爰審酌被告前已因強制戒治執行完畢而
    受不起訴處分，已受毒品危害防制條例對施用毒品人之寬典
    ，復多次因施用毒品遭論罪科刑，應知所警惕，竟仍再次施
    用，顯見並無悔意，其施用甲基安非他命行為，不惟戕害自
    己身心健康並嚴重危害社會風氣；另兼衡其智識程度為國小
    畢業（見警詢筆錄）、犯罪動機、目的、手段，且於偵查中
    及本院審理時均坦承犯行，犯罪後態度尚佳等一切情狀，量
    處如主文所示之刑，以資懲儆。
據上論斷，應依刑事訴訟法第273 條之1 第1 項、第299 條第1
項前段，毒品危害防制條例第10條第2 項，刑法第11條前段、第
47條第1 項，判決如主文。
本案經檢察官蘇逸修到庭執行職務。
中    華    民    國    99    年    9     月    30    日
                  刑事第二庭  法  官  曹惠玲
上列正本證明與原本無異。
如不服本判決，應於判決送達後10日內，向本院提出上訴書狀，
並應敘述具體理由；其未敘述上訴理由者，應於上訴期間屆滿後
20日內向本院補提理由書（均須按他造當事人之人數附繕本），
「切勿逕送上級法院」。
                              書記官  蕭佩宜
中    華    民    國    99    年    9     月    30    日
附錄本案論罪科刑法條全文：
毒品危害防制條例第10條
施用第一級毒品者，處6 月以上5 年以下有期徒刑。
施用第二級毒品者，處3 年以下有期徒刑。

司法院資訊處製作；財團法人民間司法改革基金會備份。
